【裁判字號】    95,易,1070
【裁判日期】    951018
【裁判案由】    違反電子遊戲場業管理條例等
【裁判全文】
臺灣彰化地方法院刑事判決              95年度易字第1070號
公  訴  人  臺灣彰化地方法院檢察署檢察官
被      告  甲○○
上列被告因違反電子遊戲場業管理條例案件，經檢察官聲請簡易
判決處刑（95年度偵字第7686號），經本院北斗簡易庭受理後（
95 年度斗簡字第534號），認為不宜以簡易判決處刑，而改依通
常程序審理，因被告於本院準備程序中為有罪之陳述，經本院合
議庭裁定由受命法官以簡式審判程序審理，本院判決如下：
    主    文
甲○○共同違反未依電子遊戲場業管理條例規定辦理營利事業登
記，不得經營電子遊戲場業之規定，處拘役貳拾日，如易科罰金
，以新臺幣壹仟元折算壹日；又共同在公眾得出入之場所賭博財
物，處罰金新臺幣陸仟元，如易服勞役，以新臺幣壹仟元折算壹
日。緩刑貳年。
扣案之賭博性電動機具彩金劍龍壹臺（計含ＩＣ板壹塊）、新臺
幣參佰壹拾元均沒收。
    犯罪事實
一、甲○○明知未依電子遊戲場業管理條例規定辦理營利事業登
    記者，不得經營電子遊戲場業，竟與姓名、年籍不詳綽號「
    阿亮」之成年男子，在未依規定辦理營利事業登記下，共同
    基於經營電子遊場業及賭博財物之犯意，自民國95年8月1日
    起，至同年月18日下午 7時為警查獲前之某時止，在其位於
    彰化縣田中鎮○○路○段8號之「京饌鍋貼王」內公眾得出入
    之場所，擺設賭博性電動機具「彩金劍龍」 1台，經營電子
    遊戲場業，並接續以上開賭博性電動機具為器具，與不特定
    之賭客賭博財物。其玩賭方法為由賭客每次投入新臺幣（下
    同）10元後、再押注，若押中可得數倍不等之分數，再以之
    兌換前開店內等值之鍋貼及飲料；若未押中，則所投入之賭
    資均歸甲○○及「阿亮」平分共有。嗣於 95年8月18日下午
    7 時許，經警持搜索票在上址查獲，並扣得賭博性電動機具
    「彩金劍龍」1臺（含ＩＣ版1塊），及機具內之賭資310 元
    。
二、案經彰化縣警察局田中分局報請臺灣彰化地方法院檢察署檢
    察官聲請簡易判決處刑，經本院認為不宜以簡易判決處刑，
    而改依通常程序審理，因甲○○於本院準備程序中為有罪之
    陳述，經本院合議庭裁定以簡式審判程序審理。
    理    由
一、除被告所犯為死刑、無期徒刑、最輕本刑為 3年以上有期徒
    刑之罪或高等法院管轄第1審案件者外，於前條第1項程序進
    行中，被告先就被訴事實為有罪之陳述時，審判長得告知被
    告簡式審判程序之旨，並聽取當事人、代理人、辯護人及輔
    佐人之意見後，裁定進行簡式審判程序；除簡式審判程序及
    簡易程序案件外，第1審應行合議審判，刑事訴訟法第273條
    之1第1項、第284條之1分別定有明文。本件被告甲○○所涉
    係死刑、無期徒刑、最輕本刑為 3年以上有期徒刑之罪或高
    等法院管轄第 1審案件以外之罪，並於本院行準備程序時就
    被訴事實為有罪之陳述，本院合議庭依前揭規定，經評議結
    果，裁定改由受命法官獨任行簡式審判程序，合先敘明。
二、前揭犯罪事實業據被告甲○○於警詢、偵查中及本院審理時
    坦承不諱（見臺灣彰化地方法院檢察署95年度偵字第7686號
    卷第5、6、30、31頁，本院95年度易字第1070號卷第10頁、
    第18頁反面）。此外，復有現場照片 3張，及賭博性電動機
    具「彩金劍龍」1台（含ＩＣ板1塊）、賭資 310元扣案可資
    佐證（見臺灣彰化地方法院檢察署95年度偵字第7686號卷第
     15、18、19、34 頁），堪信被告之自白與事實相符。本件
    事證業已明確，被告犯行，應堪認定。至被告於本院審理中
    ，更易其於警詢時所為之供述，改陳稱：扣案賭博性電動機
    具內之310 元，係其與配偶供娛樂之用所投入，並非賭資云
    云一節，經查，被告自始供承賭客投入前開賭博性機具之賭
    資均歸被告及「阿亮」均分共有 (見臺灣彰化地方法院檢察
    署95年度偵字第7686號卷第6、31頁，本院95年度易字第107
    0號卷第第18頁反面)，又表明係因主要經營之餐飲店生意欠
    佳，始同意「阿亮」寄放上開機具借以招攬生意等語 (見臺
    灣彰化地方法院檢察署95年度偵字第7686號卷第 31頁)，是
    衡情被告當無於欲增加經濟來源之考量下，仍為供己玩樂，
    而使用上開招攬生意之機具，再將所投入之 310元對分予「
    阿亮」之可能；且酌以被告之配偶亦足該當於賭客之身分，
    所投入之對賭金額，仍屬賭資無訛，是被告上述所陳應屬臨
    訟辯解之詞，顯有矛盾之處，有違經驗法則，乃無足採。
三、按電子遊戲場業管理條例於89年2月3日經總統公布施行，該
    條例第 1條明示「為管理電子遊戲場業，並維護社會安寧、
    善良風俗、公共安全及國民身心健康，特設定本條例。」是
    該條例立法目的之一即在於管理電子遊戲場業；而所謂電子
    遊戲場業，依該條例第 2條規定，係指設置電子遊戲機供不
    特定人益智娛樂之營利事業。所謂電子遊戲場「業」，指「
    業務」而言。而刑法上所謂業務，係以事實上執行業務者為
    標準，指以反覆同種類之行為為目的之社會的活動而言；執
    行此項業務，縱令欠缺形式上之條件，仍無礙於業務之性質
    。因此不論該事業是否「專營」電子遊戲場業，亦不問經營
    是否需達「一定之規模」，即使於原本所營事業外，兼營電
    子遊戲場業，或所經營之電子遊戲場不具相當之規模，亦無
    礙於電子遊戲場業管理條例相關規定之適用。故商業登記法
    第4 條所規定之小規模商業，縱得免依該法申請商業登記，
    但如未依電子遊戲場業管理條例辦理營利事業登記，仍不得
    經營電子遊戲場業，自不待言。否則，業主為逃避該條例之
    規範、處罰，儘可以「兼營」或「小規模」等經營方式為之
    ，將出現管理及規範上之漏洞，反而無法有效達成立法之目
    的，亦與電子遊戲場業管理條例之立法意旨有違（最高法院
    90 年臺非字第276號判例要旨參照）。是被告未依電子遊戲
    場業管理條例規定辦理營利事業登記，即於前揭時、地擺設
    電子遊戲機具，供人賭博以營利，即屬經營電子遊戲場業管
    理條例所指之電子遊戲場業。次按，在店家擺設電動賭博機
    具供人投幣玩樂，縱依該機器之設計結構，店家之勝率較高
    ，惟其輸贏之或然率仍屬不確定，其性質係以該機器代替自
    己與人在公眾得出入之場所賭博，與意圖營利供給賭博場所
    由他人賭博不同，且擺設電動賭博機具供人玩樂，店家仍係
    憑偶然之事實以決定財物之得喪，並無何從中抽取金錢圖利
    之情形，即與刑法第 268條意圖營利之構成要件尚屬有間，
    是被告雖在位於上址「京饌鍋貼王」之公眾得出入之場所，
    擺設前揭電子遊戲機，並以該電子遊戲機充作賭博性機具，
    係以該機器代替被告與人在公眾得出入之場所賭博，與意圖
    營利供給賭博場所由他人賭博之情形相歧異。
四、核被告甲○○未經辦理營利事業登記，擺設電子遊戲機具，
    供不特定顧客投幣把玩而經營電子遊戲場業，係違反電子遊
    戲場業管理條例第15條之未經辦理營利事業登記而擅自經營
    電子遊戲場業之規定，應依同法第22條之規定論處；而被告
    利用所擺設之電子遊戲機具作為電動賭博機具，與不特定之
    賭客賭博財物，則係犯刑法第266條第1項前段之在公眾得出
    入之場所賭博財物罪。又刑事法若干犯罪行為態樣，本質上
    原具有反覆、延續實行之特徵，立法時既予特別歸類，定為
    犯罪構成要件之行為要素，則行為人基於概括之犯意，在密
    切接近之一定時、地持續實行之複次行為，倘依社會通念，
    於客觀上認為符合一個反覆、延續性之行為觀念者，於刑法
    評價上，即應僅成立一罪。學理上所稱「集合犯」之職業性
    、營業性或收集性等具有重複特質之犯罪均屬之，例如經營
    、從事業務、收集、販賣、製造、散布等行為概念者是（最
    高法院95年度臺上字第1079號判決要旨參照）。是被告未經
    辦理營利事業登記，於密切接近之一定時間內，在前址經營
    電子遊戲場之行為，係基於同一之經營電子遊戲場為業務之
    犯意，而反覆所為者，無非執行業務所當然，於行為概念上
    ，應認屬包括一罪、實質一罪。另被告多次與不特定人對賭
    之行為，時間緊接，罪名相同，數行為於密切接近之時地實
    施，侵害同一社會法益，各行為之獨立性極為薄弱，依一般
    社會健全觀念，在時間差距上，難以強行分開，在刑法評價
    上，以視為數個舉動之接續施行，合為包括之一行為予以評
    價，較為合理，屬接續犯，而亦為包括之一罪 (最高法院86
    年臺上字第3295號判例參照)。被告所犯前開2罪罪名互異、
    行為亦殊，應併罰之（89年12月臺灣高等法院90年庭長法律
    問題研討會研討結果參照）。末被告與「阿亮」之成年男子
    就前開犯行有犯意聯絡及行為分擔，均為共同正犯。爰審酌
    被告之並無前科、犯罪之動機係為招攬主要經營之餐飲店內
    生意、僅擺放 1臺賭博性電動機具、非法經營電子遊戲場業
    之手段、賭博財物與經營之時間尚短、所生之危害非鉅、犯
    罪後坦承犯行、態度尚屬良好，及自覺有違法之虞後即將賭
    博性電動機具移入店內隱密處，並拔除電源等一切情狀 (見
    本院 95年度易字第1070號卷第18頁反面)，量處如主文所示
    之刑，並分別諭知易服勞役及易科罰金之折算標準，依刑法
    第51條第10款之規定併執行之。且被告前未曾受有期徒刑以
    上刑之宣告，此有臺灣高等法院被告全國前案紀錄表、臺灣
    彰化地方法院檢察署刑案資料查註紀錄表各 1份存卷可考，
    其因一時失慮，偶罹刑典，事後已坦承犯行，深具悔意，信
    其經此刑之宣告後，應知警惕而無再犯之虞，本院因認暫不
    執行其刑為當，爰依刑法第74條第1項第1款之規定併予以宣
    告緩刑 2年，用啟自新。扣案之賭博性電動機具「彩金劍龍
    」1 台（含ＩＣ板1塊）為賭博之器具，現金310元為賭資，
    均應依刑法第266條第2項之規定宣告沒收之。
據上論斷，應依刑事訴訟法第 273條之1第1項、第299條第1項前
段，電子遊戲場業管理條例第22條，刑法第11條前段、第28條、
第266條第1項前段、第2項、第51條第10款、第41條第1項前段、
第42條第3項、第 74條第1項第1款，刑法施行法第1條之1，判決
如主文。
本件經檢察官莊佳瑋到庭執行執務。
中    華    民    國    95    年    10    月    18    日
                  刑事第一庭    法  官  林秉暉
以上正本證明與原本無異。
如不服本判決，應於判決送達後10日內，向本院提出上訴狀（須
附繕本）。
中    華    民    國    95    年    10    月    18    日
                                書記官  梁高賓
附錄所犯法條：
電子遊戲場業管理條例第22條：
違反第15條規定者，處行為人1年以下有期徒刑、拘役或科或併
科新台幣50萬元以上250萬元以下罰金。
刑法第266條：
在公共場所或公眾得出入之場所賭博財物者，處1千元以下罰金
。但以供人暫時娛樂之物為賭者，不在此限。
當場賭博之器具與在賭檯或兌換籌碼處之財物，不問屬於犯人與
否，沒收之。


司法院資訊處製作；財團法人民間司法改革基金會備份。
